【裁判字號】    90,上訴,1682
【裁判日期】    900806
【裁判案由】    毒品危害防制條例
【裁判全文】
臺灣高等法院刑事判決                            九十年度上訴字第一六八二號
    上  訴  人
    即  被  告  丁○○
    指定辯護人  本院甲○辯護人
右列上訴人因違反毒品危害防制條例案件，不服臺灣基隆地方法院九十年度訴字第九
六號，中華民國九十年四月三日第一審判決（起訴案號：臺灣基隆地方法院檢察署九
十年度偵字第二六七號），提起上訴，本院判決如左：
    主  文
原判決撤銷。
丁○○轉讓第二級毒品未遂，處有期徒刑伍月，如易科罰金，以參佰元折算壹日。
被訴販賣第二級毒品部分無罪。
    事  實
壹、丁○○曾於民國八十一年間犯偽造文書罪，經原審判處有期徒刑四月確定，於八
    十三年一月十九日執行完畢；八十三年間因違反麻醉藥品管理條例案件，經臺灣
    桃園地方法院判處有期徒刑六月確定，於八十四年七月十一日執行完畢（均不構
    成累犯）。其明知安非他命，業經公告列為毒品危害防制條例所管制之第二級毒
    品，不得非法轉讓或持有，仍基於轉讓第二級毒品之犯意，於九十年一月九日二
    十二時四十分許，在基隆市○○路十三號中泰賓館三Ｏ一室內，將一小包安非他
    命（毛重一．三公克），無償持交丙○○，經徐女拒絕而轉讓不遂。嗣於同日二
    十二時四十五分許，為警上開賓館臨檢。丁○○一時情急，趁丙○○在廁所之際
    ，未經徐女同意，即將該小包安非他命藏放於徐女皮包內，惟仍為警查獲。
貳、案經基隆市警察局第一分局報請臺灣基隆地方法院檢察署檢察官偵查起訴。
    理  由
壹、程序事項
    上訴人即被告丁○○經合法傳喚，無正當之理由不到庭，不待其陳述，逕行判決
    。
貳、實體事項
    一有罪部分：
      (一)認定犯罪事實所憑的證據和理由：
        1.被告於右揭時地，無償轉讓安非他命一小包予丙○○，然為徐女拒絕乙節
          ，業據被告於原審審理中供承不諱（原審卷第一○九、一一○頁），並經
          證人丙○○結證屬實（原審卷第一○二頁）。足徵被告之自白與事實相符
          。
        2.而於九十年一月九日二十二時四十五分許，員警在前揭賓館臨檢。被告一
          時情急，趁丙○○在廁所之際，未經徐女同意，即將一小包安非他命藏放
          於徐女皮包內，惟仍為警查獲之事實，復經被告供承不諱。
  3.又被警查獲之該一小結晶體（毛重一點三公克），確係安非他命，為被告
          所不爭，且經原審另案以九十年度聲字第四三二號裁定沒收該違禁物確定
          ，並已沒收銷燬，復有該安非他命之扣押物品清單及臺灣基隆地方法院檢
          查處檢察官九十年七月二日基檢沒執乙字第一三六五六號扣押物品沒收處
          分命令在卷足稽。
        4.綜上所述，被告於本院空言否認犯行，核係事後卸責之詞，委無足採。罪
          事證明確，其犯行洵堪認定。
      (二)論罪科刑之理由及對於原判決之審查：
        1.按安非他命為毒品危害防制條例所管制之第二級毒品，毒品危害防制條例
          第二條第二項第二款定有明文。
        2.被告將安非他命持交丙○○，為徐女拒絕，被告顯已著手於轉讓行為構成
          要件之實行，而事實上未完成該轉讓行為，是其此部分之犯行為，觸犯毒
          品危害防制條例第八條第四項、第二項之轉讓第二級毒品未遂罪。依刑法
          第二十六條前段未逐犯之規定，減輕其刑。
        3.被告持有第二級毒品之行為，應為轉讓之高度行為所吸收，不另論罪。
        4.被告將安非他命持交丙○○，為徐女拒絕，被告顯已著手於轉讓行為構成
          要件之實行，而事實上未完成該轉讓行為，是其此部分之犯行為轉讓第二
          級毒品未遂罪，公訴人認係轉讓第二級毒品既遂罪，尚有未洽。
        5.原審對被告論罪科刑，固非無見，惟查：
          (1)檢察官指訴被告涉嫌販賣第二級毒品予乙○○犯行部分，因尚無積極證
            據足資證明被告此部分之犯行，應另為無罪之諭知（詳如後述）。而原
            認被告此部分係觸犯轉讓第二級毒品既遂罪，因而變更起訴法條，對被
            告論處連續轉讓第二級毒品罪，認事用法均有違誤。
          (2)本案員警於九十年一月九日二十二時四十分許，在基隆市○○路十三號
            中泰賓館三Ｏ一室內臨檢時，在丙○○皮包內查獲一小包安非他命（毛
            重一．三公克，即被告欲轉讓予丙○○而遭徐女拒絕之毒品），另在被
            告褲子暗袋內查獲六包安非他命（毛重共十五點七公克），有基隆市警
            察局第一分局臨場檢查現場紀錄及扣案物證一覽表可查（警卷第二十二
            、二十三頁）。原判決事實及理由均認臨檢時在被告褲子暗袋內查得「
            五小包」，除與事實不符外，原判決對於從被告褲子暗袋扣得之六包安
    非他命送請鑑定後，又認為從丙○○皮包內扣得的一包安非他命包含在
            該六包之內，亦顯有錯誤（見原判決書第二頁第六至八行、第三頁第十
            二至十五行）。
          (3)被告將安非他命轉讓丙○○為徐女拒絕之物屬第二級毒品之安非他命，
            其認定之憑據為何，原審未予論述，且未說明該毒品沒收與否，尚有未
            合。
        6.被告上訴仍執前詞否認犯行，任意指摘原判決不當，雖無理由。然原判決
          因有上開可議，仍無可維持，應予撤銷改判。
        7.審酌被告曾有如事實欄所載前科，並經判處罪刑執行完畢，有本院被告全
          國前案紀錄表在卷可考，雖不構成累犯，然被告素行不端，自己施用毒品
          之餘，猶轉讓供人施用，惟因遭拒而未擴大毒品之危害，及其犯後猶避就
          犯行等一切情狀，量處如主文第二項所示之刑，以示懲儆。
        8.按行為後法律有變更者，適用裁判時之法律，但裁判前之法律有利於行為
          人者，適用最有利於行為人之法律，刑法第二條第一項定有明文。而刑法
          第四十一條關於易科罰金之規定，業經立法院於九十年一月四日修正，並
          經總統於同年月十日公布，同年月十二日生效。觀諸修正後得易科罰金之
          規定「犯最重本刑為五年以下有期徒刑以下之罪，而受六個月以下有期徒
          刑或拘役之宣告，因身體、教育、職業、家庭之關係或其他正當理由，執
          行顯有困難者，得以一元以上三元以下折算壹日，易科罰金。但確因不執
          行所宣告之刑，難收矯正之效，或難以維持法秩序者，不在此限。併合處
          罰之數罪，均有前項情形，其應執行之刑逾六月者，亦同。」較修正前同
          條所定「犯最重本刑為三年以下有期徒刑以下之罪，而受六個月以下有期
          徒刑或拘役之宣告，因身體、教育、職業或家庭之關係，執行顯有困難者
          ，得以一元以上三元以下折算壹日，易科罰金。」顯然有利於被告。爰依
          刑法第二條第一項前段規定適用修正後刑法第四十一條第一項前段規定，
          並就主文第二項所示之刑諭知易科罰金之折算標準。
        9.至於在丙○○皮包內查扣之一小包安非他命（毛重一．三公克），因已沒
          收銷燬而執行處分完畢（前已述及），故不另為沒收銷燬之諭知。另扣案
          之安非他命六小包（淨重十一．一七八六公克，驗餘重十一．一三五七公
          克），雖為被告所有然與其轉讓第二級毒品之犯行無關，不予宣告沒收銷
          燬之，均併此敘明。
    二無罪部分：
      (一)公訴要旨：
        1.公訴事實：
          公訴人第一審起訴，指被告意圖牟利，於九十年一月三日二十時許，在基
          隆市○○○道口附近，將一小包重量不詳之二級毒品安非他命以新臺幣（
          下同）一千元之代價販售予乙○○，認被告涉犯毒品危害防制條例第四條
          第二項之販賣第二級毒品罪嫌。
        2.起訴證據：
          (1)證人乙○○之證詞。
          (2)員警臨檢時，當場自被告身上查獲以分裝成六小包之安非他命扣案。
      (二)本院之判斷：
        1.被告堅詞否認有何販賣安非他命予乙○○施用之犯行，辯稱：當日伊在友
          人「阿輝」家中，將安非他命放置桌上。乙○○未經伊同意，即自行取用
          ，伊並不知情云云。
        2.證人乙○○於警訊及檢察官偵查中證稱，伊於九十年一月三日十八時至十
          九時左右，以伊自宅○二─00000000號電話打至被告之行動電話
          ○九五五─七八一二○七號後，同日二十時，在基隆市○○○道口附近，
          以新台幣一千元購得一小包安非他命云云。經原審調閱乙○○所指被告之
          行動電話之通聯紀錄，於九十年一月三日均無與乙○○自宅電話通話之紀
          錄，此有遠傳電信股份有限公司函送之通聯紀錄可憑（原審卷第二十七至
          三十頁）。原審另又調閱乙○○所指其自宅的前開電話之通聯紀錄，於九
          十年一月三日並無該項通話紀錄，僅有於同年一月九日下午三時八分至十
          一分間有該二電話之通話紀錄，復有中華電信股份有限公司台北東區營業
          處查詢電話通話紀錄函覆單並附通聯紀錄在卷可稽（原審卷第一三一、一
          三二頁），是證人乙○○上開證詞與事實顯不相符，不足採信。
        3.又查證人乙○○於原審審理時結證：在偵查中所說向被告買安非他命不對
          ，不是買的，是伊自己拿取施用；是伊好奇向被告討的，被告給伊一點，
          是在八堵隧道（附近）被告朋友家裡等語（原審卷第四十八、四十九頁）
          ，非但與其在警訊及偵訊之前揭證詞不符外，且被告自警訊迄本院審理中
          始終堅詞否認其有販賣及轉讓安非他命予乙○○之事實，且又查無其他積
          極證據證明之，是難據此有瑕疵之證詞而為被告不利之認定。
        4.至於被告為警查獲時，雖自其身上查扣之六包結晶物確為安非他命，並經
          憲兵司令部刑事鑑識中心鑑驗無訛，有該中心鑑驗通知書可佐（原審卷第
          一二六頁），然被告自警訊迄本院審理中均陳稱該扣案的安非他命係供自
          己施用。徵之被告有施用安非他命之前科（前已述及），且案發當時仍有
          施用安非他命之行為，故然單憑被告持有該六包安非安非他命即遽論被告
          有意圖牟利販賣安非他命之犯行。
      (三)按認定犯罪事實所憑之證據，無論其為直接證據或間接證據，均須達於通常
        一般之人無所懷疑、而得確信其為真實之程度，始能據為有罪判斷之基礎。
        本案公訴人對於被告涉嫌販賣安非他命予乙○○部分所舉事證並不足以證明
        被告犯罪，經針對起訴事證之疑點為職權調查，復無從發見其他對於被告不
        利之積極證據，根據「罪證有疑，利歸被告」之無罪推定法則，應認不能證
        明被告確有公訴人所指該部分之犯行。原審變更起訴法條改論被告轉讓第二
        級毒品罪刑，適用法則尚有未洽。被告就此部分上訴據此指摘原判決不當，
        為有理由，應由本院撤銷並改判被告無罪。
參、適用之法律：
    一刑事訴訟法第三百七十一條、第三百六十九條第一項前段、第三百六十四條、
      第二百九十九條第一項前段、第三百零一條第一項。
    二毒品危害防制條例第八條第四項、第二項。
    三刑法第十一條前段、第二條第一項前段、第四十一條第一項前段。
    四罰金罰鍰提高標準條例第二條。
本案經檢察官楊楚猛到庭執行職務。
中      華      民      國    九十      年      八      月      六      日
                              臺灣高等法院刑事二十庭
                                  審判長法  官  葉  麗  霞
                                        法  官  李  錦  樑
                                        法  官  余  來  炎
右正本證明與原本無異。
如不服本判決應於收受送達後十日內向本院提出上訴書狀，其未敘述上訴之理由者並
得於提起上訴後十日內向本院補提理由書（均須按他造當事人之人數附繕本）。
                                        書記官  黃  麗  玲
中      華      民      國    九十      年      八      月      七      日
附錄：本案論罪科刑法條全文
毒品危害防制條例第八條：
轉讓第一級毒品者，處一年以上七年以下有期徒刑，得併科新台幣一百萬元以下罰金
。
轉讓第二級毒品者，處六月以上五年以下有期徒刑，得併科新台幣七十萬元以下罰金
。
轉讓第三級毒品者，處三年以下有期徒刑，得併科新台幣三十萬元以下罰金。
前三項之未遂犯罰之。


司法院資訊處製作；財團法人民間司法改革基金會備份。
